# 追问陈版股份支付计量问题

提问人：wangai_xin0821 时间：2016-12-25 02:09:23
陈老师，对于之前我对股权激励方案中未设置明确的服务期限条件的判断不是很有把握，现请陈老师判断：（ 1 ）除非经过B公司董事会同意，否则激励对象所持有的股权自股权激励完成之日起五年之内不得转让。（ 2 ）如果激励对象不再是A公司正式员工，则激励对象所持有的股权必须全部转让。（ 3 ）如果A公司在证券交易所上市交易，则自上市交易之日起三年后才可以出售转让，如果其持股未超过五年的，则自持股期满后才能转让。（ 4 ）如果激励对象担任A公司的董事、监事、高级管理人员的，若持股已满五年，则在任职期间，每年转让的所持的股权不得超过其持有数额的25%，离职的六个月内的，不得转让B公司股权。 另外，还有一点没怎么明白：同一份股权因为在离职的职工股东与新激励对象之间转让，甚至多次转让，而离职职工股东之前已确认的股份支付费用不能转回的，新激励对象又以一项新的股份支付开始确认，总觉得因为同一份股权，而两次甚至多次确认费用，感觉重复计算了。站在A公司的角度，其实它只是在 2012 年发生了一次股权支付，假设B公司（职工持股平台）的职工股占比每年都不变，只是新的激励对象把离职职工股东替换了，而且每一年度都在变更，按照陈老师之前的意见，职工离职退股不转回，新激励对象要确认的观点，因同一次股份支付事项（站在A公司角度看），却需多次确认股份支付费用，甚至无限次确认下去，是否为重复计算？

回答人：chenyiwei
对于“（ 2 ）如果激励对象不再是A公司正式员工，则激励对象所持有的股权必须全部转让”的条款，应注意有无期限限制，以及后续转让价格如何确定，以确定该条款是否为服务期限条件。其余各条只是单纯限制转让股权的条款，不满足这些条款不会导致激励对象丧失已获得的激励股权，因此属于非可行权条件，与判断等待期无关。
关于“重复计算”问题，如果股份支付不设置等待期，则股份支付的补偿对象就是激励对象在授予日之前为本企业已经提供的服务，所以后续不论是否最终获得激励股权，已在授予日确认的股份支付费用是不能转回的。如果股份支付设置了等待期，则其补偿对象就是激励对象在等待期内为本企业提供的服务，如果激励对象在等待期内违反了服务期限条件或业绩条件，就说明其并未向本企业提供约定的服务，当然可以不确认费用。这就是股份支付费用的分摊和转回背后的原理。所以在你说的情况下，补偿对象不同，不存在重复确认费用的问题。

回答人：chenyiwei
所以，对于这种要求离职员工退回股权的情况，最好一开始就在股权激励方案中明确说清楚，这样便于判断是否存在等待期。如果一方面在最初的股权激励方案中不明说，另一方面实际上又在员工离职时要求退回股权的，就会出现你所说的多次确认费用的问题。

提问人：wangai_xin0821 时间：2016-12-25 12:11:28
多谢陈老师的解答。“其余各条只是单纯限制转让股权的条款，不满足这些条款不会导致激励对象丧失已获得的激励股权，因此属于非可行权条件，与判断等待期无关。”这一点我也是这么判断的。“（ 2 ）如果激励对象不再是A公司正式员工，则激励对象所持有的股权必须全部转让”这一条款，发行人实际执行过程中是这样的：在该职工股东提出离职后至正式离开公司时的这段时间里办妥股权转让手续，职工股东接受股权激励入股时的价格为A公司即发行人在该时点的每股净资产，退股时的价格为退股时点A公司的每股净资产。发行人 2012 年至 2016 年实际执行的情况是，退股职工股东都获取了不同大小的股权转让收益（A公司每年每股净资产都在增加）。基于上述情况，在陈老师您的提示下，我的判断是，既然退股的职工股东享受了因A公司业绩带来的可变收益，那么基本判定是一项在授予日可立即行权的股份支付事项，基于职工股东入股时确认的股份支付费用就无需再转回，基于新激励对象从退股职工处接受的股份应作为一项新的股份支付开始确认计量。不知上述判断是否正确？

回答人：chenyiwei
请注意核实：员工个人是否有机会享受到股份的市场公允价值变动损益和风险？如果仅限于离职时在员工之间按届时每股净资产转让，而不能对外转让，则不是股份支付而是利润分享计划（属于职工薪酬准则的规范范围）。
如果在满足一定条件时员工可以对外按公允价值转让股权，在满足条件之前提前离职时（这种情况下一般是有等待期的）可以按届时每股账面净资产转让股权的，则对于提前离职而按届时的每股净资产转让的股权，应视为股份支付的作废，转回前期已经确认的股份支付费用，但就该员工实际享有的净资产增值收益确认一项职工薪酬费用。如果确实无法合理确定等待期，则转让时前期股份支付费用不冲回，而且还要就该员工实际享有的净资产增值额确认职工薪酬费用。

提问人：wangai_xin0821 时间：2016-12-26 09:52:06
陈老师，员工个人是有机会享受到股份的市场公允价值变动损益和风险的。对于“如果确实无法合理确定等待期，则转让时前期股份支付费用不冲回，而且还要就该员工实际享有的净资产增值额确认职工薪酬费用”，在确认职工薪酬费用时，对应的科目是否为“资本公积—其他资本公积”？

回答人：chenyiwei
是。

提问人：zhs7403 时间：2016-12-26 12:02:17
如果确实无法合理确定等待期，则转让时前期股份支付费用不冲回，而且还要就该员工实际享有的净资产增值额确认职工薪酬费用。
陈老师,转让时前期股份支付费用不冲回的理论基础是什么?是否将其作为没有等待期,一次行权的因素?

回答人：chenyiwei
是。因为在没有等待期的情况下，股份支付的补偿对象是激励对象在授予日前已经提供的服务，后续不论是否最终获得激励股份，这部分服务都是已经提供的，所以对应的股份支付费用也就不再冲回。

提问人：zhs7403 时间：2016-12-26 18:44:34
陈老师，资本公积-其他理论上如何分析？似乎以后无法结转到股本溢价了？

回答人：chenyiwei
股份支付相关的“资本公积——其他”最终或者是因为不满足可行权条件而冲回，或者转入股本溢价。凡是对应的股份支付费用最终未冲回的，这部分资本公积最晚在计划结束后转入资本溢价。

提问人：zhs7403 时间：2016-12-26 20:42:36
陈老师，我的意思是这句话：对于“如果确实无法合理确定等待期，则转让时前期股份支付费用不冲回，而且还要就该员工实际享有的净资产增值额确认职工薪酬费用”，在确认职工薪酬费用时，对应的科目为“资本公积—其他资本公积”。如果这个是资本公积-其他的话何时转为溢价 2 级科目？

回答人：chenyiwei
确认职工薪酬费用时，对应科目直接是“资本公积——股本溢价”。